【裁判字號】    90,上更(一),539
【裁判日期】    900803
【裁判案由】    偽造有價證券等
【裁判全文】
臺灣高等法院刑事判決                          九十年度上更(一)字第五三九號
    上  訴  人
    即  被  告  乙○○
    選任辯護人  邱創舜
右上訴人因偽造有價證券等案件，不服臺灣板橋地方法院八十七年度訴字第一一九七
號中華民國八十七年十一月五日第一審判決（起訴案號臺灣板橋地方法院檢察署八十
七年度偵字第八○五○號）提起上訴，判決後，經最高法院第一次發回更審，本院判
決如左：
    主  文
上訴駁回。
    事  實
一、乙○○於民國八十七年一月底某日，在臺北縣新莊市○○路附近某電動玩具店內
    ，明知真實姓名不詳綽號「阿六」之成年男子，所持有以臺北區中小企業銀行西
    盛分行迴龍辦事處為付款人、帳號第六五八五四─六號、票號第ＱＡ00000
    00號、發票人甲○○之支票一紙，係來路不明之贓物（為甲○○所有，票號第
    ＱＡ0000000至0000000號空白支票及該支票所使用之印鑑章一枚
  ，放置Ｈ二─七八二一號自用小客車內，於八十七年一月十一日晚上，在臺北縣
    樹林鎮○○街一五五巷三號住處附近，連同自用小客車一同失竊）。竟與該「阿
    六」之成年男子共同意圖供行使之用，以新台幣（下同）五千元之代價，向「阿
    六」購買該支票，乙○○並告以「阿六」發票日期與金額，由「阿六」在上開已
    事先盜蓋甲○○印鑑章之空白支票上，偽填發票日為八十七年二月二十日，面額
    四萬五千元以完成發票行為，交付乙○○。再由乙○○於八十七年一月底，在臺
    北市○○區○○路二十六號之二住處內，交付不知情之王金豹，以支付工程費用
    。於八十七年二月初，王金豹復將該支票交付亦不知情之袁朝村以支付工資。嗣
    於八十七年二月二十日，袁朝村持該支票向陽信商業銀行股份有限公司儲蓄部提
    示交換時，因已遭掛失止付不獲兌現，經警循線查獲上情。
二、案經臺北縣警察局樹林分局報請臺灣板橋地方法院檢察署檢察官偵查起訴。
    理  由
一、訊據上訴人即被告乙○○固坦承向綽號「阿六」之成年男子購買上開支票，並完
    成發票行為後，持交王金豹以扺付工程款之事實，惟矢口否認有何知贓故買及偽
    造有價證券之犯行，辯稱：其以為上開支票係綽號「阿六」所有，在賣芭樂票，
    不知是來路不明的贓物，故以五千元向「阿六」購買。其將支票交與王金豹，僅
    在拖延給付工程款之時間，因屆時其會將現款交給王金豹，不知王金豹會將支票
    轉讓給他人云云。
二、惟查：
（一）上開支票，係甲○○所有，連同票號ＱＡ0000000至0000000號
      整本空白支票及印鑑章（空白支票上尚未蓋章），放置Ｈ二─七八二一號自用
      小客車內，於八十七年一月十一日晚間，在臺北縣樹林鎮○○街一五五巷三號
      住處附近，與自用小客車一同失竊，業據被害人甲○○分別於警訊、偵查及本
      院指訴綦詳，並有掛失止付通知書、遺失票據申請書、掛失止付票據提示人資
      料查報表（見偵查卷第十三至十五頁）、臺北縣警察局車輛失竊尋獲證明單（
      見偵查卷第十八頁）、空白支票及本件支票之公示催告裁定（見偵查卷第二七
      至二八頁）在卷可稽，可見本件票號第ＱＡ0000000號支票係屬竊盜犯
      罪之贓物甚明。被告持上開支票加以行使，用以支付所積欠之工程費用，亦據
      證人王金豹、袁朝村在警訊中證述綦詳，並有支票及退票理由單附卷足憑（見
      偵查卷第十至十二頁）。
（二）被告雖辯稱其係透過交易市場取得芭樂票應急，自無查證該支票是否為贓物之
      可能；且一般交易，亦常有以芭樂票調現以補個人債信不足之情事。而所謂芭
      樂票，通常係指票據權利人賤賣個人信用，大量出售自己之支票，是以簽發此
      種支票，多係權利人之授權，尚無偽造有價證券之可言。其於主觀上認「阿六
      」即係票據權利人，乃將所需面額告知「阿六」，由「阿六」填寫票面金額，
      尚無偽造有價證券之認識云云。惟查其於偵查中已供承：「（是否知來源有異
      ？）我知道」「因我將上游給我之工程款用掉了，下包急著向我要工程款，我
      要工程款才去買的」等語（見偵查卷第二三頁反面），並於本院上訴審坦承：
      「知道他不是票主」等語（見本院上訴卷第二五頁），與其前所稱：「他說票
      是他的，我以為是他的票」（見原審卷第四十頁反面），所述先後迥異，已見
      所辯不實。且上開票據，面額為四萬五千元，被告竟僅以五千元之低價買入，
      而其與「阿六」是在電動玩具店認識的人，不知真實姓名及聯絡方式，又未於
      交易之初查明「阿六」是否為有權簽發支票之人（見偵查卷第三頁反面、原審
      卷第四十至四一頁、本院上訴卷第四四頁反面），率爾買進該支票，又非如其
      所辯係在交易市場取得，尤難諉為毫無贓物及偽造之認識。
（三）被告於警訊中稱：「（該支票上之金額是否為你書寫？）不是我寫的」（見偵
      查卷第三頁反面），於偵查中稱：「（支票面額及章是否你填的？）是『阿六
      』填上的，他有問我該要填上多少錢」（見偵查卷第二三頁反面），於原審稱
      ：「我買來時，他們就將金額填好」（見原審卷第二二頁反面），又稱：「日
      期、金額是我告訴他，由他寫的，印章我沒有注意」（見原審卷第四十頁反面
      ），於上訴審稱：「日期、金額均係我向他說，他填完後交給我的」（見本院
      上訴卷第十七頁）、「（票之金額、日期是否你寫的？）不是，是對方寫的」
      「他進去店裡頭寫的，拿給我時已寫好了」（見本院上訴卷第二四頁反面），
      又稱：「金額是我告訴他，日期、印章均他用的，金額也是他去後面用的」（
      見本院上訴卷第三三頁反面），均謂其非親自填寫發票金額及日期，而係告知
      「阿六」後，由「阿六」填寫完畢後交付，嗣於上訴最高法院時亦自陳「由『
      阿六』自行填載票據日期及金額」（見最高法院卷第二一頁反面）。雖其有時
      僅言及金額，有時指及金額及日期均由「阿六」填寫，惟詳觀其僅述及金額時
      ，並未否認日期亦為「阿六」所填寫，衡情各次供述不盡相同，不過陳述未臻
      完備，並非其間有何歧異，則「阿六」因被告之告知而填寫票面金額及日期之
      事實至為顯然。至有關印章，對照被告歷次所陳，其意指非其蓋用，對方交付
      時即已蓋妥，雖未能以被告所供逕予認定係在被告面前蓋用，然參互被害人甲
      ○○所供遺失時是空白等情，亦可確定係盜蓋且於「阿六」交付時已經蓋妥無
      訛。
（四）被告雖以其並未親簽該支票，進而辯稱並無偽造支票之故意云云。惟按刑法上
      共同正犯之成立，固以有犯意之聯絡及行為分擔為要件，然此所謂犯意之聯絡
      ，並不限於事前有所謀議，即僅於行為當時有共同犯意之聯絡亦屬之，且其表
      示之方法，亦不以明示通謀為必要，即相互間有默示之合致亦無不可（最高法
      院八十五年度台上字第三七二九號判決參照）。如前所述，被告既知該紙支票
      係屬來源不明之贓物，「阿六」復無權簽發該支票，竟因被告之告知，「阿六
      」據以填載完成。揆諸上開說明，被告與「阿六」二人間，自有偽造該支票之
      犯意聯絡，所辯不足採信。
（五）另被告辯稱：被害人甲○○遺失的既是空白支票，何以知悉本件支票之日期及
      金額而在掛失止付通知書上填載云云。被害人甲○○稱；此因遺失空白支票，
      除了申報整本遺失外，如果有支票進來，還要再掛失才能夠辦理公示催告程序
      （見偵查卷第二三頁反面至第二四頁、本院更一卷九十年七月二十日審判筆錄
      ），參以被害人確實以空白支票辦理掛失止付並申請公示催告，經認定該空白
      支票係「未經補充記載完成」，非票據法第十九條第一項所稱之票據而遭駁回
      ，有臺灣板橋地方法院八十七年度催字第六六六號裁定在卷可稽（見偵查卷第
      二七頁），證人即陽信商業銀行職員丙○○亦稱：報空白遺失的支票，如果核
      對印章相符，會再通知發票人過來等情（見本院更一卷第三十頁），堪認被害
      人甲○○所述支票係空白遺失核屬信實。至證人丙○○所稱不能事後補填遺失
      票據申報書之情況，由於票據權利人須於取得申報掛失之資料始得辦理公示催
      告，當非本件之情形。本件「阿六」既非票主，又無任何簽發支票之權源，復
      無任何理由可資認定被害人甲○○於授權他人賤賣支票後，俟票載發票日前去
      辦理掛失止付之變態使用票據行為，被告執此為辯以謂不知情云云，尤非可採
      。
（六）綜上所述，本件事證已極明確，被告所辯無非飾詞卸責，不足採信，其犯行洵
      堪認定。
三、核被告所為，係犯刑法第三百四十九條第二項之故買贓物罪、同法第二百零一條
    第一項之偽造有價證券罪。其於偽造後復持以行使，其行使偽造有價證券之輕度
    行為應為偽造之重度行為所吸收，不另論罪。被告與綽號「阿六」之成年男子二
    人間就偽造有價證券犯行，有犯意之聯絡並推由「阿六」完成偽造行為，均為共
    同正犯。被告故買贓物之目的在於偽造有價證券並加以行使，所犯偽造有價證券
    及故買贓物二罪間有方法結果之牽連關係，應依刑法第五十五條之規定，從一重
    論以偽造有價證券罪。
四、原審認被告所犯罪證明確，適用刑法第二十八條、第二百零一條第一項、第三百
    四十九條第二項、第五十五條、罰金罰鍰提高標準條例第一條前段之規定，並審
    酌被告犯罪之動機在於支付工程款，目的、手段，犯罪所生之危害及犯罪飾詞卸
    責等一切情狀，量處有期徒刑三年二月，並說明偽造之發票人甲○○、付款人臺
    北區中小企業銀行西盛分行迴龍辦事處、帳號第六五八五四─六號、票號第ＱＡ
    0000000號、發票日民國八十七年二月二十日、面額四萬五千元之支票一
    紙，應依刑法第二百零五條之規定宣告沒收。經核其認事用法均無不合，量刑亦
    屬允當，被告上訴否認犯罪，指摘原判決不當，求予撤銷改判，為無理由，應予
    駁回。
據上論斷，應依刑事訴訟法第三百六十八條，判決如主文。
本案經檢察官郭弘佑到庭執行職務。
中      華      民      國      九十      年      八      月      三    日
                              臺灣高等法院刑事第十一庭
                                  審判長法  官  楊  照  男
                                        法  官  陳  炳  彰
                                        法  官  王  詠  寰
右正本證明與原本無異。
如不服本判決應於收受送達後十日內向本院提出上訴書狀，其未敘述上訴之理由者並
得於提起上訴後十日內向本院補提理由書（均須按他造當事人之人數附繕本）。
                                        書記官  駱  麗  君
中      華      民      國      九十      年      八      月      三    日
附錄：本案論罪科刑法條全文
刑法第二百零一條
意圖供行使之用，而偽造、變造公債票，公司股票或其他有價證券者，處三年以上十
年以下有期徒刑，得併三千元以下罰金。
行使偽造、變造之公債票、公司股票或其他有價證券或意圖供行使之用收集或交付於
人者，處一年以上七年以下有期徒刑，得併科三千元以下罰金。
刑法第三百四十九條
收受贓物者，處三年以下有期徒刑、拘役或五百元以下罰金。
搬運、寄藏、故買贓物或為牙保者，處五年以下有期徒刑、拘役或科或併科一千元以
下罰金。
因贓物變得之財物，以贓物論。


司法院資訊處製作；財團法人民間司法改革基金會備份。
